臺灣高雄地方法院刑事判決　　　　　 96年度易字第237號
公　訴　人　臺灣高雄地方法院檢察署檢察官
被　　　告　甲○○
　　　（原名劉上吉）
　　　　　　　　　　另案羈押於臺灣屏東看守所中
上列被告因毒品危害防制條例案件，經檢察官提起公訴（95年度
毒偵字第8981號），本院判決如下：
    主  文
甲○○施用第二級毒品，累犯，處有期徒刑陸月，減為有期徒刑
月，如易科罰金，以新臺幣壹仟元折算壹日。
    犯罪事實
一、甲○○前因過失致死案件，經臺灣高等法院高雄分院於民國
    95年3 月16日，以96年度交上易字第1 號判處有期徒刑6 月
    確定，嗣於95年6 月1 日易科罰金執行完畢。另因施用第二
    級毒品案件，經本院於94年12月26日，以94年度毒聲字第29
    80號裁定送臺灣高雄看守所附設勒戒處所觀察、勒戒，認無
    繼續施用毒品之傾向，於95年5 月4 日釋放，並由臺灣高雄
    地方法院檢察署檢察官於95年5 月5 日，以95年度毒偵緝字
    第219 號為不起訴處分確定。詎其仍不知悛悔改過，於觀察
    、勒戒執行完畢釋放後5 年內，復基於施用第二級毒品甲基
    安非他命之犯意，於95年9 月30日上午10時許回溯120 小時
    內之某時點（不含95年9 月29日晚間11時50許至前開採尿時
    之期間），在不詳地點，以不詳方式施用第二級毒品甲基安
    非他命1 次。嗣95年9 月29日晚間11時50分許，甲○○行經
    高雄縣林園鄉○○路65號前時，因形跡可疑為警攔檢盤查，
    經警採尿送驗後，始循線查悉上情。
二、案經高雄縣政府警察局林園分局報請臺灣高雄地方法院檢察
    署檢察官偵查起訴。
    理  由
一、訊據被告甲○○矢口否認有何施用第二級毒品甲基安非他命
    之犯行，辯稱：伊於派出所採尿時，沒有當場在採尿瓶封緘
    及蓋印，其尿液可能在離開廁所之後，遭人動手腳云云。
二、經查：
  (一)卷附長榮大學毒物研究中心確認報告（報告日期：95年10月
    16日，TRC 檢體編號：0000000 號）、法務部調查局96年5
    月21日調科壹字第09600209600 號、96年5 月14日調科肆字
    第09600196370 號鑑定書等，均係依刑事訴訟法第198 條、
    第208 條第1 項之法定鑑定程序所得之專業判定結果，而按
    刑事訴訟法第206 條所出具之鑑定報告，屬刑事訴訟法第15
    9 條第1 項所指例外情形，應有證據能力。
  (二)被告於95年9 月30日在高雄縣政府警察局林園分局林園派出
    所所採集之尿液2 瓶，前後分別送長榮大學毒物研究中心、
    法務部調查局，或以酵素免疫分析法（EIA） 、螢光偏極免
    疫分析法（FPIA）初步篩檢，然均以氣相層析質譜儀分析法
    （GC /MS）確認，檢驗結果均呈甲基安非他命陽性反應，有
    上開確認報告、鑑定書及尿液採證代碼對照表附卷可稽。按
    免疫分析法依其所使用偵測方式不同，有酵素免疫分析法（
    EIA）、螢光偏極免疫分析法（FPIA）；前者係利用待測藥
    物與藥物- 酵素之間競爭性與抗體結合，將NAD ＋轉變成
    NADH，偵測340nm 波長之吸收高低，測定其濃度；後者則是
    利用偏極光照射於附著在抗原上螢光物質產生偏極程度大小
    來定量待測藥物。上述方法對結構類似之成分，可能產生交
    叉反應，而呈偽陽性。而所謂層析法，又分為薄層層析法（
    Toxi-Lab）及氣相層析質譜儀分析法（GC/MS） ；前者係利
    用薄層層色分析原理，當其他藥物與對照標準品呈現相同滯
    留高度與顏色反應，方可能呈現偽陽性；後者則係結合氣相
    層析儀及質譜儀，將分析物氣化後以氣體來當載體，帶著分
    析物在氣相層析儀中依分析物對管柱吸附力強弱進行分離,
    對管柱吸附力強的分析物會滯留較久之原理，將氣相層析儀
    的裝置連接質譜儀，則各成分都可測定出其分子量和結構而
    得一質譜圖，而不同之物質會有其特定之質譜圖，故在物質
    之判斷上有若指紋鑑定，因此，理論上如果扣除人為因素不
    與列計者，氣相層析質譜儀之精確度接近百分之百，故能排
    除偽陽性之可能，亦有行政院衛生署管制藥品管理局92年6
    月20日管檢字第0920004713號函可證。
  (三)被告雖以前揭情詞置辯，本院復依職權將被告上開採集之2
    瓶尿液送鑑定，然因送驗之尿液業已腐敗，而無法檢出系爭
    尿液，是否均為被告所排放之尿液，有法務部調查局96年5
    月14日調科肆字第09600196370 號鑑定書在卷可稽。惟被告
    於警詢中業已明確表明：警方所採集尿液之尿瓶（2 瓶）經
    被告檢視後確屬乾淨，被告亦親自目睹封緘，列管毒品人口
    尿液檢驗採集送驗紀錄表之簽名與捺印，均為被告親自所為
    等情（見臺灣高雄地方法院檢察署95年度毒偵字第8981號卷
    第4 、5 頁），其後於本院準備程序中則改稱：伊於林園派
    出所隔天即95年9 月30日上午10點左右才有解尿，大約有半
    瓶尿，解完之後幫我製作筆錄的員警即叫伊將該瓶尿液倒掉
    ，大約10餘分鐘，又叫我採第2 瓶尿，在廁所尿完之後，幫
    伊製作筆錄的員警，遂叫伊先離開廁所，但第2 瓶尿伊並沒
    有帶走，也沒有當場在廁所封緘、捺指印，之後那名員警才
    把那瓶尿拿離開廁所，接著才製作筆錄，製作完筆錄有讓我
    在第2 瓶尿液封緘、捺指印；伊覺得其尿液如果有問題，應
    該是在離開廁所之後，被人動手腳云云（見本院卷第36頁）
    。倘依被告所述，被告所採集與封緘之尿液理應僅有1 瓶而
    已，然本院業經調取系爭2 瓶尿液，並經送驗無誤，有高雄
    縣政府警察局林園分局扣押物品清單（見本院卷第43頁），
    是被告所述是否核與真實，已非無疑義。其次，若員警確有
    刻意誣陷、掉包尿液之行為，又何須要求被告將第1 瓶倒掉
    ？被告所採集之第2 瓶尿，員警如得以不法手段陷害被告，
    致令不實之檢驗結果歸屬於被告，則第1 瓶尿又何嘗不能為
    之？被告所述其尿液在其離開廁所之後，恐被動手腳乙節，
    顯屬無稽，委無足採。再者，質之證人即為被告採尿及製作
    筆錄之員警羅仕祥於本院96年6 月29日審理時證述明確，並
    無將他人尿液混入被告之尿液，亦無加以掉包或將被告所採
    集之第1 瓶尿液倒掉，並且業已按照規定，由被告當面捺印
    、封緘等情（見本院卷第59頁）；參以，被告亦未曾供述其
    與員警羅仕祥有何仇隙，而員警本於維護治安、偵查犯罪之
    職責，當無故以其他施用毒品者排放之尿液替換被告排放之
    尿液，而故陷被告於罪之可能，是被告上開辯，均難以採信
    。
  (四)復按，毒品施用後於尿液中可檢出之時間，受施用劑量及頻
    率、施用方式、飲水量之多寡、個人體質及其代謝情況等因
    素影響，因個案而異。一般可檢出之時間為甲基安非他命服
    用後1 至5 天。又依據Clarke's Isolation and Identific
    ation of Drugs一書第二版之記載，血液中藥物之半衰期甲
    基安非他命為9 小時，而施用甲基安非他命後24小時內，約
    有施用劑量之百分之70由尿中排出，有行政院衛生署管制藥
    品管理局92年12月2 日管檢字第0920009990號、92年7 月23
    日管檢字第0920005609號、90年5 月4 日管檢字第93902 號
    函文可資參考。是本件被告確有於上開為警採尿前120 小時
    內之某時，施用第二級毒品甲基安非他命1 次之犯行。而被
    告前因施用第二級毒品案件，經本院於94年12月26日，以94
    年度毒聲字第2980號裁定送臺灣高雄看守所附設勒戒處所觀
    察、勒戒，認無繼續施用毒品之傾向，於95年5 月4 日釋放
    ，並由臺灣高雄地方法院檢察署檢察官於95年5 月5 日，以
    95年度毒偵緝字第219 號為不起訴處分確定，有臺灣高等法
    院被告前案紀錄表、本院被告院內索引卡紀錄表報表、臺灣
    高雄地方法院檢察署刑案資料查註紀錄表附卷可稽。綜上所
    述，被告於觀察、勒戒執行完畢釋放後，5 年內再犯施用第
    二級毒品甲基安非他命之犯行至明，本案事證明確，被告犯
    行堪以認定，應予依法論科。
三、核被告甲○○所為，係犯毒品危害防制條例第10條第2 項之
    施用第二級毒品罪。被告持有第二級毒品甲基安非他命之低
    度行為，應為施用之高度行為所吸收，不另論罪。又被告前
    因過失致死案件，經臺灣高等法院高雄分院於95年3 月16日
    ，以96年度交上易字第1 號判處有期徒刑6 月確定，嗣於95
    年6 月1 日易科罰金執行完畢，有臺灣高等法院被告前案紀
    錄表、本院被告院內索引卡紀錄表報表、臺灣高雄地方法院
    檢察署刑案資料查註紀錄表附卷可稽，其於徒刑之執行完畢
    後，5 年內故意再犯本件有期徒刑以上之罪，為累犯，依刑
    法第47條第1 項之規定，應加重其刑。爰審酌被告無視於毒
    品對於自身健康之戕害及國家對於杜絕毒品犯罪之禁令，犯
    後猶匿詞矯飾，圖卸刑責，難認已有悔悟之意，本應予以嚴
    懲，惟斟酌被告施用毒品僅戕害己身，且本件係被告觀察勒
    戒執行完畢後之初犯，爰給予自新之機會等一切情狀，量處
    如主文所示之刑，並斟酌被告國中畢業，家境小康，及目前
    社會經濟情況不佳，謀生不易等因素，從輕諭知易科罰金之
    折算標準。末按，中華民國96年罪犯減刑條例（下稱減刑條
    例）業經總統於96年7 月4 日以華總一義字第09600083761
    號令公布，並自同年月16日施行；而犯罪在中華民國96年4
    月24日以前者，除本條例另有規定外，有期徒刑、拘役或罰
    金，減其刑期或金額二分之一；又依本條例應減刑之罪，未
    經判決確定者，於裁判時，減其宣告刑。依前項規定裁判時
    ，應於判決主文同時諭知其宣告刑及減得之刑，減刑條例第
    2 條第1 項第3 款、第7 條分別定有明文。本件被告所犯之
    施用第二級毒品罪，其犯罪時點為96年4 月24日以前，爰依
    上開規定減其宣告刑，並諭知易科罰金之折算標準，以示懲
    儆。
據上論斷，應依刑事訴訟法第299 條第1 項前段，毒品危害防制
條例第10條第2 項，中華民國96年罪犯減刑條例第2 條第1 項第
3 款、第7 條，刑法第11條前段、第47條第1 項，判決如主文。
中　　華　　民　　國　　96　　年　　7 　　月　　23　　日
                  刑事第十一庭  審判長法  官  何秀燕
                                      法  官  林揚奇
                                      法　官  戰諭威
以上正本證明與原本無異。
如不服本判決，應於判決送達後10日內，向本院提出上訴狀。
                                      書記官  董明惠
中　　華　　民　　國　　96　　年　　7 　　月　　23　　日
附錄本判決論罪之法條：
毒品危害防制條例第10條：
施用第一級毒品者，處六月以上五年以下有期徒刑。
施用第二級毒品者，處三年以下有期徒刑。
